 Fil med enaresamiske grammatiske feil

 Forklaring:  = Kommentar
 Forklaring: Fi: = Finsk
 Forklaring: Gl: = Glossering
 Forklaring: 
Err: = Feil
 Forklaring: Re = Rett 


 Suomâkielâst tootaallâš objekt: Pargo šadda valmâšin / ij pääsi koskân.
Fi: Toiset tuntevat sienet väristä.
Trans: Others know mushrooms by.their.color.
Err: Nubeh tobdeh kuobbâreh ivneest. 
OK: Nubeh tobdeh kuobbârijd ivneest.

Fi: Kunta sai säännöt valmiiksi.
Trans: The.municipality got the.rules finished.
Err: Kieldâ uážui njuolgâdusah valmâšin. 
OK: Kieldâ uážui njuolgâdusâid valmâšin.

Fi: Keräämme samantyyppiset lelut yhteen paikkaan. Pl.Nom
Trans: We.collect the.same.kind.of toys in.one place.
Err: Mij nuurrâp siämmáámuđusiih sierah oovtâ sajan.
OK: Mij nuurrâp siämmáámuđusijd sierâid oovtâ sajan.



### Vrd. koskân leijee toimâ – uáppeeh läävejeh hästiđ máttáátteijes.
Fi: Keräämme samantyyppisiä leluja yhteen paikkaan. Pl.Par
Trans: We.collect similar toys in.one place.
Err: Mij nuurrâp siämmáámuđusiih sierah oovtâ sajan.
OK: Mij nuurrâp siämmáámuđusijd sierâid oovtâ sajan. (tootaallâš)
OK: Mij lep nurâmin / nurâdep siämmáámuđusijd sierâid oovtâ sajan. (koskân)
Omistajat ottivat karanneita koiria kiinni.

Err: Omâsteijeeh vaaldij kárgám pennuuh kiddâ.
OK: Omâsteijeeh valdii kárgám pennuid kiddâ. (tootaallâš)
OK: Omâsteijeeh lijjii väldimin / uážudii kárgám pennuid kiddâ. (koskân)

 Amnâstuvvâst puohâin tábáhtusâin objekt ovdiibeln lii demonstratiivpronomin. Ličij-uv objekt pyerebeht olmâ sajehäämist, jis demonstratiivpronomin ij kevttuuččii?
Mieđetteijee koččomcelkkuuh 

Fi: Myy nämä kalat!
Trans: Sell these fishes!
Err: Vyebdi taah kyeleh!
OK: Vyebdi taid kuolijd!

### Ohtâ plurale tantum -feilâ:

Fi: Minä kumminkin ostin uudet kengät. # Nom Pl
Trans: I still bought new shoes
Err: Mun liijká ostim uđđâ kammuuh. # Nom Pl
OK: Mun liijká ostim uđđâ kammuid. # Acc Pl



Fi: Miten sinä kuvailisit näitä ötököitä, jotka ovat tässä kuvassa? # Pl Par
Trans: How would you describe these bugs in this picture?
Err: Maht tun kuvviiččih taah tivreh moh taan kooveest láá? 
OK: Maht tun kuvviiččih táid tiivrijd moh taan kooveest láá?

Fi: Kaikki eivät ole omistaneet yksinomaan poroja.
Trans: Not everyone has owned exclusively reindeer.
Err: Puoh iä lah omâstâm tuše poccuuh. 
OK: Puohah iä lah omâstâm tuše poccuid.


### Eksistentiaalcelkkuuh: “Kostnii lii miinii.” šiljoost láá poccuuh.

Fi: Saamen kielessä on erityisiä lumisanoja. 
Trans: In.the.Sámi language are special snow.words 
Err: Sämikielâst láá eromâš muotâsaanijd. 
OK: Sämikielâst láá eromâš muotâsäänih.

Fi: Tässä osassa ei ole koirien nimiä.
Trans: In.this section not are dog names 
Err: Taan uásist ij lah pennui noomah. 
OK: Taan uásist iä lah pennui noomah.


### Hietteerááhtus (eksistentiaalcelkkui vyelijuávkku):

Fi: Lumelle on saamen kielessä paljon nimityksiä. # Par
Trans: To.the.snow is in.Saami.language many names
Err: Muottui lii sämikielâst ennuv nomâttâsâid. 
OK: Muottui láá sämikielâst ennuv nomâttâsah.

Fi: Onko siihen tarkkaa synonyymia?
Trans: Is.there to.that a.precise synonym?
Err: Lii-uv toos oovtâgin tärkkilis synonyymiad? 
OK: Lii-uv toos ohtâgin tärkkilis synonyym?

### Amnâssääni eksistentiaalcelkkust:
Fi: Maitoa ei enää ole.
Trans: Milk not more is
Err: Mielhi ij innig lah. 
OK: Mielkki ij innig lah.


### Passiivcelkkuuh - Suomâkielâst tootaallâš objekt
Fi: Vapunpäivän jälkeen vaatimet sidottiin.
Trans Labor.day after  the.female.reindeer were.tied.
Err: Válburpeeivi maŋa áálduid čonnui.
OK: Válburpeeivi maŋa áálduh čannojii.
 

### Suomâkielâ partitiivrektio (objekt): käyttää jotain, kutsua jotakin joksikin

Fi: Saamenkielisiä paikannimiä ei juuri käytetä ensisijaisina niminä.

Err: Suomâkielâlijd päikkinoomâid ij jur kevttuu vuosâsajasâš nommân. 
OK: Suomâkielâliih päikkinoomah iä jur kevttuu vuosâsajasâš nommân.
OK: Suomâkielâlijd päikkinoomâid iä jur keevti vuosâsajasâš nommân.
 
Fi: Koristelapasia käytetään hyvin vähän. 

Err: Hervâvaacâid kiävttoo uáli uccáá.
OK: Hervâvaacah kiävttojeh uáli uccáá.
OK: Hervâvaacâid kevttih uáli uccáá.



### Suomâkielâ partitiivrektio (objekt): käyttää jotain, kutsua jotakin joksikin
Fi: Saamenkielisiä paikannimiä ei juuri käytetä ensisijaisina niminä.

Err: Suomâkielâlijd päikkinoomâid ij jur kevttuu vuosâsajasâš nommân. 
OK: Suomâkielâliih päikkinoomah iä jur kevttuu vuosâsajasâš nommân.
OK: Suomâkielâlijd päikkinoomâid iä jur keevti vuosâsajasâš nommân.
 
Fi: Koristelapasia käytetään hyvin vähän. 

Err: Hervâvaacâid kiävttoo uáli uccáá.
OK: Hervâvaacah kiävttojeh uáli uccáá.
OK: Hervâvaacâid kevttih uáli uccáá.



### Sämikiel celkkuid finnee epimiärálâšvuođâ tobdo jo-uv lasseetmáin kvanttorpronomin mottoom (R2) teikâ kevttimáin aktiivveerbâ (R3): 

Fi: Kodasta löytyi myös vanhoja astioita.

Err: Kuáđist kavnui meid puáris liitijd.
OK: Kuáđist kávnojii meid puáris liteh.
OK: Kuáđist kávnojii meid motomeh puáris liteh.
OK: Kuáđist kavnii meid puáris liitijd. 

 


Fi: Sitä varten on tehty sääntöjä.

Err: Ton várás lii rahtum njuolgâdusâid.
OK: Ton várás láá rahtum njuolgâdusah.
OK: Ton várás láá rahtum motomeh njuolgâdusah.
R3: Ton várás láá ráhtám njuolgâdusâid. 



### Čuávuváá celkkui epimiärálii tobdo finnee fokusistmáin objektuási ovdil predikaat já nube tááhust muttemáin fiiniitveerbâ toin naalijn, et tast šadda moodaalverbâ tego R2-celkkust lii porgum: 
Fi: Millä tavoin tekstistä erotetaan lyhenteitä ja numeroita?

Err: Moin naalijn teevstâst iäruttuvvojeh uánádâsâid já numerijd?
OK: Moin naalijn uánádâsah já numereh iäruttuvvojeh teevstâst?
OK: Moin naalijn uánádâsâid já numerijd puáhtá iäruttiđ teevstâst?



 
